【裁判字號】    99,交上訴,61
【裁判日期】    990521
【裁判案由】    公共危險
【裁判全文】
臺灣高等法院刑事判決                99年度交上訴字第61號
上  訴  人
即  被  告  甲○○
上列上訴人因公共危險等案件，不服臺灣基隆地方法院99年度交
訴字第10號，中華民國99年3月26日第一審判決（起訴案號：臺
灣基隆地方法院檢察署98年度偵字第5127號），提起上訴，本院
判決如下：
    主  文
上訴駁回。
    理  由
一、按不服地方法院之第一審判決而上訴者，應向管轄第二審之
    高等法院為之。上訴書狀應敘述具體理由。上訴書狀未敘述
    上訴理由者，應於上訴期間屆滿後20日內補提理由書於原審
    法院，逾期未補提者，原審法院應定期間先命補正。第二審
    法院認為上訴書狀未敘述理由或上訴有第362條前段之情形
    者，應以判決駁回之。但其情形可以補正而未經原審法院命
    其補正者，審判長應定期間先命補正。刑事訴訟法第361條
    、第367條，分別定有明文。所謂不服第一審判決之具體理
    由，必係依據卷內既有訴訟資料或提出新事證，指摘或表明
    第一審判決有何採證認事、用法或量刑等足以影響判決本旨
    之不當或違法，而構成應予撤銷之具體事由，始克當之。例
    如：依憑證據法則具體指出所採證據何以不具證據能力，或
    依憑卷證資料，明確指出所為證據證明力之判斷如何違背經
    驗、論理法則；倘僅泛言原判決認定事實錯誤、違背法令、
    量刑失之過重或輕縱，而未依上揭意旨指出具體事由，或形
    式上雖已指出具體事由，然該事由縱使屬實，亦不足以認為
    原判決有何不當或違法者，如對於不具有調查必要性之證據
    ，法院未依聲請調查亦未說明理由，或援用證據不當，但除
    去該證據仍應為同一事實之認定，皆難謂係具體理由，俾與
    第二審上訴制度旨在請求第二審法院撤銷、變更第一審不當
    或違法之判決，以實現個案救濟之立法目的相契合，並節制
    濫行上訴，此有最高法院97年度臺上字第892號判決意旨足
    資參照。從而，上訴人之上訴書狀或補提之上訴理由書，形
    式上雖有敘述上訴理由，惟並未具體敘述第一審判決有上述
    違法、不當情形，即與未敘述具體理由無異，其所為上訴，
    即不符合上訴之法定要件。
二、本件上訴人即被告甲○○不服原審判決，上訴理由略以：被
    告與被害人乙○○發生碰撞之時，因被告服用安眠藥藥性發
    作，不知有碰撞事故，遂將車輛駛離現場，致使被害人誤認
    被告肇事逃逸。被告經員警通知後，即趕至警局說明，亦與
    被害人達成和解。又被告家中尚有無謀生能力之母親及小孩
    ，若被告服刑將致使家中失去收入，爰請求給予被告自新之
    機會云云。
三、經查：
（一）被告於民國98年11月6日16時30分許，在基隆市○○街220
      巷8之1號5樓住處，服用其於同日上午某時，在臺北市內
      湖區仁德聯合診所就診取得之安眠藥物，已達不能安全駕
      駛動力交通工具之程度後，竟仍駕駛047-CL號營業小客車
      ，自上址住處出發，於同日18時30分許，沿基隆市○○路
      137巷往南新街方向行駛，其本應注意服用安眠藥物後不
      得駕車，且汽車行駛在未劃分向線或分向限制線之道路，
      應靠右行駛，而依當時情形，天候晴，夜間有照明，路面
      乾燥無缺陷，視距良好無障礙物，並無不能注意之情事，
      被告竟疏未注意及此，因服用安眠藥物注意力減弱，竟行
      駛於道路左側，適乙○○騎乘J56-068號機車自南新街沿
      仁二路137巷駛來，乙○○見狀立即向右閃避，被告上開
      營業小客車左前側仍撞及乙○○機車前車頭，致乙○○人
      車倒地，並因此受有口之開放性傷口、肘、前臂及腕磨損
      或擦傷、手挫傷、大腿挫傷等傷害（過失傷害部分業據撤
      回告訴，另由檢察官為不起訴處分）。被告明知其肇事致
      乙○○受傷，竟未報警送醫救護並在場協助處理肇事結果
      ，基於肇事致人受傷而逃逸之犯意，僅駕車往右前稍微停
      頓後旋即逃逸。
（二）被告對於上開犯罪事實，於原審準備程序及審理時均坦承
      不諱，核與乙○○於警詢、偵查中之證述相符（見臺灣基
      隆地方法院檢察署98年度偵字第5127號偵查卷第7頁至第9
      頁、第38頁），並有基隆市警察局舉發違反道路交通管理
      事件通知單影本（見同上偵查卷第27頁）、監視器翻拍照
      片（見同上偵查卷第15頁）、被告所駕駛047-CL號營業小
      客車及乙○○所駕駛J56-068號機車之車損照片（見同上
      偵查卷第16頁至第20頁）、道路交通事故現場圖（見同上
      偵查卷第44頁）、道路交通事故調查報告表（一）、（二
      ）（見同上偵查卷第45頁至第46頁）、衛生署基隆醫院98
      年11月6日第0000000號診斷證明書（見同上偵查卷第13頁
      ）、仁德聯合診所98年12月25日函暨所附被告病歷及看診
      處方箋（見同上偵查卷第61頁至第66頁）等附卷可稽，及
      扣案被告所駕駛047-CL號營業小客車保險桿碎片可佐。故
      而，被告有本件服用安眠藥物，不能安全駕駛動力交通工
      具而駕駛之，及駕駛動力交通工具肇事，致人受傷而逃逸
      等犯行，堪以認定。原審以被告於原審準備程序及審理中
      坦承犯行，裁定依簡式審判程式由受命法官獨任進行審判
      ，認被告係犯刑法第185條之3及同法第185條之4之罪，被
      告所犯上開2罪，犯意各別，行為互殊，應分論併罰，並
      審酌被告明知服用安眠藥物後，恐有嗜睡等精神狀況不佳
      情況，猶駕車上路，造成公共危險，並於事故發生後，未
      於停留於現場救護乙○○，暨衡及被告於犯後坦承犯行，
      與乙○○已達成和解及其手段、所生損害等一切情狀，分
      別量處被告拘役50日、有期徒刑6月，並均諭知如易科罰
      金，以新臺幣1千元折算1日。原判決認事用法並無違誤。
四、被告上訴理由雖陳稱其因服用安眠藥而不知有碰撞事故云云
    ，然觀諸被害人乙○○於警詢時指述：「該輛車撞到我後有
    短暫停在路邊」（見同上偵查卷第8頁）、於偵查中證述：
    「…被告往右前開，停在對向車道，約有1分鐘」（見同上
    偵查卷第38頁）等語，被告所駕車輛與乙○○之車輛發生碰
    撞後，有靠右停車之事實，並非持續維持車輛行進之狀態，
    足認被告對於車禍事故之發生有所認知，而被告於原審準備
    程序自承：「…我當日確實有吃安眠藥，我承認我有撞到人
    ，我承認檢察官所起訴的公共危險罪以及肇事逃逸罪…」等
    語（見原審卷第18頁），被告對於乙○○於警詢、偵查中之
    證述內容，向原審表示無意見（見原審卷第26頁），被告之
    自白核與客觀事實相符，其空言辯稱服用安眠藥物，不知發
    生本件車禍碰撞事故，藉以推諉肇事逃逸犯行，顯屬無據，
    無從推翻原審認定事實之基礎。至於量刑部分，本屬事實審
    法院之裁量權限，被告主張其經員警通知後，即趕至警局說
    明而與被害人達成和解等情，業經原審於量刑時納入考量，
    乃就被告肇事逃逸罪行，依法定最低刑度，從輕量處被告有
    期徒刑6月，並諭知易科罰金之折算標準，原審量刑並無逾
    越法定刑度或明顯裁量失當之情形，而刑法第59條之酌量減
    輕其刑，亦必須犯罪另有特殊原因與情境，在客觀上足以引
    起一般同情，認為即予宣告法定低度刑期尤嫌過重者，始有
    其適用，被告以駕駛營業小客車為業，於98年間已有施用毒
    品經檢察官予以緩起訴之紀錄，有本院被告全國前案紀錄表
    可稽，其竟在服用安眠藥物之情況下，枉顧公共安全而駕車
    肇事，甚且於肇事致人受傷後逃逸，本件係藉由監視錄影畫
    面之蒐證協助，乃能查獲被告犯行，為防衛公共安全，並讓
    被告知所警惕，當有使被告接受刑罰制裁之必要，被告上訴
    意旨泛稱其家庭成員及家中狀況不許其入監執行乙節，於形
    式上觀察，與刑法第59條裁量減刑及第74條第1項所定緩刑
    事由明顯不合，本案無再予減輕刑罰或宣告緩刑之餘地，被
    告亦得以易科罰金替代入監服刑，是難認被告上訴已備具體
    之理由。
五、綜上所述，被告執前詞提起上訴，請求再給予機會，無從認
    為已具體指摘原判決關於事實認定及法律適用與刑罰之量定
    ，有何違法或不當之處。依首揭說明，本件上訴不合上訴之
    法定要件，應予駁回，並不經言詞辯論為之。
據上論斷，應依刑事訴訟法第367條前段、第372條，判決如主文
。
中    華    民    國    99    年    5     月    21    日
                 刑事第十三庭  審判長法  官  曾德水
                                     法  官  遲中慧
                                     法  官  陳恆寬
以上正本證明與原本無異。
肇事逃逸部分，如不服本判決，應於收受送達後10日內向本院提
出上訴書狀，其未敘述上訴之理由者並得於提起上訴後10日內向
本院補提理由書（均須按他造當事人之人數附繕本）「切勿逕送
上級法院」。
不安全駕駛部分，不得上訴。
                                     書記官  黃家麟
中    華    民    國    99    年    5     月    24    日
附錄本案論罪科刑法條全文
中華民國刑法第185條之3
服用毒品、麻醉藥品、酒類或其他相類之物，不能安全駕駛動力
交通工具而駕駛者，處1年以下有期徒刑、拘役或科或併科15萬
元以下罰金。
中華民國刑法第185條之4
駕駛動力交通工具肇事，致人死傷而逃逸者，處6月以上5年以下
有期徒刑。

司法院資訊處製作；財團法人民間司法改革基金會備份。
